臺灣臺南地方法院刑事判決
109年度簡上字第148號
上  訴  人  
即  被  告  蔡文俊



選任辯護人  陳才加律師
上列上訴人即被告因違反毒品危害防制條例案件，不服本院109
年度簡字第949 號於中華民國109 年4 月16日所為之第一審刑事
簡易判決（聲請案號：109 年度毒偵字第414 號），提起上訴，
經本院管轄第二審之合議庭於同年8 月26日撤銷原審判決並裁定
送執行觀察勒戒，於110 年5 月19日執行觀察勒戒執行完畢釋放
，本院判決如下：
    主  文
甲○○施用第二級毒品，免刑。
　　事實及理由
一、犯罪事實：
　　甲○○於民國108 年9 月21日凌晨1 時許，在臺南市○區○○路0
    00 號「萬象大舞廳」廁所內，以燒烤方式施用甲基安非他
    命。將甲基安非他命置於玻璃球內，以火燒烤後吸食煙霧之
    方式，施用甲基安非他命1 次。嗣因甲○○為本署受保護管束
    人，於108 年9 月23日，其在臺南地方檢察署觀護人室因保
    護管束人接受採尿液送驗結果，呈現安非他命、甲基安非他
    命陽性反應，始悉上情。
二、上開犯罪事實，經被告於警詢、偵訊坦承不諱，並有受保護
    管束人尿液檢體監管紀錄表、台灣檢驗科技股份有限公司之
    濫用藥物檢驗報告可佐，事證明確，被告上開施用甲基安非
    他命犯行，堪能認定。
三、免刑理由
　㈠毒品危害防制條例修正及新舊法適用準則
　⒈毒品危害防制條例就有關施用毒品罪之起訴程序規定（即同
    條例第20條第3 項、第23條第2 項之執行戒癮治療間隔期間
    ，自原規定之5 年修正為3 年），於109 年1 月15日修正公
    布並於同年7 月15日施行（下稱現行毒品危害防制條例），
    並依同條例第35條之1 第2 款規定處理（以上均參見附錄法
    條）。就現行毒品危害防制條例第20條第3 項規定之適用，
    如行為人本次施用毒品距離前次觀察勒戒或強制戒治執行完
    畢已滿3 年，即應有再次觀察勒戒與強制戒治程序適用（下
    稱觀勒戒治程序）。
　⒉另就現行毒品危害防制條例施行前犯施用毒品罪案件，於現
    行條例施行後（109.07.15 施行），如為審理中案件，應依
    現行法3 年為期之再次適用觀勒戒治程序，就符合再次適用
    觀勒戒治程序者，依職權裁定觀察勒戒，並於觀勒戒治程序
    執行完畢後，依職權為免刑判決，現行條例第35 條之1 第2
     款定有明文（參見附錄法條）。
  ㈡本件被告施用毒品犯行（108.10.19 ）係於現行毒品危害防
    制條例施行前，經檢察官聲請簡易判決處刑（109.03.18 聲
    請），由原審依修正前規定判處其犯施用第二級毒品罪（10
    9.04.16 裁判），經被告提起上訴，由本院於現行條例施行
    後，以被告屬適用3 年定期適用觀勒戒治程序者，而撤銷原
    審判決並命被告送執行觀察勒戒，經臺灣高等法院臺南分院
    駁回檢察官上訴（109 上易529 號，109.11.26 宣判確定）
    ，被告於110 年4 月13日入所執行觀察勒戒，經執行結果認
    無繼續施用之傾向○○○○○○附設勒戒處所110.05.03有無繼續
    施用毒品傾向證明書，本院卷㈡第31頁），於同年5 月19日
    釋放，有臺南地方檢察署函覆觀察勒戒執行結果函可查（本
    院卷㈡第23-27頁）。
　㈢被告就本件施用毒品犯行，現已經依現行毒品危害防制條例
    規定，於審理中就本次犯行執行觀察勒戒程序認無繼續施用
    毒品傾向完畢，爰依現行條例第20條第2 項前段、第35條之
    1 第2 款規定，依職權逕為免刑判決之諭知。
據上論斷，應依刑事訴訟法第299 條第1 項但書，毒品危害防制
條例第35條之1 第2 款、第10條第2 項、第20條第2 項前段、第
35條之1 第2 款，判決如主文。
本案經檢察官周盟翔聲請簡易判決處刑。
中　　華　　民　　國　　110 　年　　5 　　月　　31　　日
　　　　　　　　　刑事第十庭  審判長法　官  陳淑勤
　　　　　　　　　                  法  官  張郁昇
　　　　　　　　　                  法  官  陳世旻
以上正本證明與原本無異。
如不服本判決應於收受本判決後20日內向本院提出上訴書狀，並
應敘述具體理由。其未敘述上訴理由者，應於上訴期間屆滿後20
日內向本院補提理由書狀（均須按他造當事人之人數附繕本）「
切勿逕送上級法院」。 
      　　　　　　　　　　　　　　　書記官　謝盈敏
中　　華　　民　　國　　110 　年　　5 　　月　　31　　日
【附錄】                                                                                          1                               毒品危害防制條例                                                                             第 20 條（民國 109 年 01 月 15 日修正公布；節錄第3　項，其餘各項未修正）                   ．依前項規定為觀察、勒戒或強制戒治執行完畢釋放後，三年後再犯第十條之罪者，適用前二項之規定。    　                                                                                         第 20 條（民國 98 年 05 月 20 日修正公布）                                                  ．犯第十條之罪者，檢察官應聲請法院裁定，或少年法院（地方法院少年法庭）應先裁定，令被告或少年入勒戒處所觀察、勒戒，其期間不得逾二月。                                                 ．觀察、勒戒後，檢察官或少年法院（地方法院少年法庭）依據勒戒處所之陳報，認受觀察、勒戒人無繼續施用毒品傾向者，應即釋放，並為不起訴之處分或不付審理之裁定；認受觀察、勒戒人有繼續施用毒品傾向者，檢察官應聲請法院裁定或由少年法院（地方法院少年法庭）裁定令入戒治處所強制戒治，其期間為六個月以上，至無繼續強制戒治之必要為止。但最長不得逾一年。                         ．依前項規定為觀察、勒戒或強制戒治執行完畢釋放後，五年後再犯第十條之罪者，適用本條前二項之規定。                                                                                     ．受觀察、勒戒或強制戒治處分之人，於觀察、勒戒或強制戒治期滿後，由公立就業輔導機構輔導就業。  第 23 條（民國 109 年 01 月 15 日修正公布；節錄第2 項，第1 項未修正）                       ．觀察、勒戒或強制戒治執行完畢釋放後，三年內再犯第十條之罪者，檢察官或少年法院（地方法院少年法庭）應依法追訴或裁定交付審理。                                                          第 23 條（民國 98 年 05 月 20 日修正公布）                                                 ．依第二十條第二項強制戒治期滿，應即釋放，由檢察官為不起訴之處分或少年法院（地方法院少年法庭）為不付審理之裁定。                                                                   ．觀察、勒戒或強制戒治執行完畢釋放後，五年內再犯第十條之罪者，檢察官或少年法院（地方法院少年法庭）應依法追訴或裁定交付審理。                                                           第 35-1 條（民國 109 年 01 月 15 日）                                                       ．本條例中華民國一百零八年十二月十七日修正之條文施行前犯第十條之罪之案件，於修正施行後，依下列規定處理：   一、偵查中之案件，由檢察官依修正後規定處理。 　二、審判中之案件，由法院或少年法院（地方法院少年法庭）依修正後規定處理；依修正後規定應為不起訴處分或不付審理之裁定者，法院或少年法院（地方法院少年法庭）應為免刑之判決或不付審理之裁定。 　三、判決確定尚未執行或執行中之案件，適用修正前之規定。                                     　   ．〔立法理由；節錄第2 點〕                                                                  　二、本條例本次修正之條文施行前犯第十條之罪者，於修正施行後究應如何處理，爰參考八十七年五月 二十日修正施行之第三十五條規定（該條於九十二年七月九日曾修正），增訂本條過渡規定，以杜爭議。關於具體案件適用新舊法之說明如下： 　　　（一）若係偵查中之案件，由檢察官依修正施行後規定處理之。 　　　（二）若該等案件於修正施行前已繫屬於法院或少年法院（地方法院少年法庭）者，為求程序之經濟，法院或少年法院（地方法院少年法庭）應依修正施行後之規定處理，即應依職權為觀察、勒戒或強制戒治之裁定。依修正施行後之規定，受觀察、勒戒人無繼續施用傾向者或強制戒治期滿後，應為不起訴處分或不付審理之裁定者，法院或少年法院（地方法院少年法庭）應為免刑之判決或不付審理之裁定。 　　　（三）判決確定尚未執行或執行中之案件，基於法安定性原則，仍適用修正施行前之規定。